【裁判字號】    99,台上,7862
【裁判日期】    991216
【裁判案由】    妨害性自主
【裁判全文】
最高法院刑事判決            九十九年度台上字第七八六二號
上  訴  人  台灣高等法院台中分院檢察署檢察官  
被      告  余崇鉦原名余國正.
選任辯護人  楊玉珍律師
上列上訴人因被告妨害性自主案件，不服台灣高等法院台中分院
中華民國九十八年七月二十八日第二審判決（九十七年度上訴字
第一二六五號，起訴案號：台灣彰化地方法院檢察署九十六年度
偵字第三八六八號），提起上訴，本院判決如下：
    主  文
原判決撤銷，發回台灣高等法院台中分院。
    理  由
本件原判決以公訴意旨略以：余崇鉦（原名余國正）於民國九十
五年七、八月間，經由網路聊天室結識當時未滿十四歲之Ａ女（
卷內代號00000000，八十二年九月生，真實姓名、年籍詳卷），
二人並以乾爸、乾女兒相稱。嗣Ａ女於九十五年十月間某日，前
往余崇鉦位於彰化縣永靖鄉○○村○○路三四０巷一一八號住處
，詎余崇鉦明知Ａ女係就讀國中一年級未滿十四歲之少女，竟萌
生對未滿十四歲女子為性交之犯意，於不違反Ａ女意願之情形下
，在其上址住處房間內，以手撫摸Ａ女之胸部、下體，進而以其
陰莖進入Ａ女陰道內，對Ａ女為性交行為一次得逞。嗣於九十六
年三月間，Ａ女因離家出走為彰化縣警察局少年警察隊尋獲，並
告知上情而查獲。因認被告余崇鉦涉犯刑法第二百二十七條第一
項對於未滿十四歲之女子為性交罪嫌（原起訴法條為刑法第二百
二十七條第二項對於未滿十四歲之女子為猥褻罪嫌，嗣經第一審
到庭執行公訴之檢察官當庭更正起訴法條為刑法第二百二十七條
第一項對未滿十四歲之女子為性交罪嫌）等語。經審理結果，認
不能證明被告犯罪，因而撤銷第一審論處被告對於未滿十四歲之
女子為性交罪刑之判決，改判諭知被告無罪，固非無見。
惟查：無罪之判決，依刑事訴訟法第三百零八條規定，應記載其
理由，故對於被告被訴之事實及卷內對其有利、不利之證據資料
，應一律注意，詳為調查，以發現真實，再綜合全案證據資料，
本於經驗法則、論理法則以定其取捨，並將取捨證據及得心證之
理由於判決內詳為說明。故如僅援引有利於被告之證據而為被告
有利之認定，對於不利之證據如何不足採取或不足證明被告犯罪
，未逐一詳述其理由，即有判決不載理由之違誤。本件被害人Ａ
女於警詢、九十六年五月二十一日、同年月二十九日、同年九月
十八日偵查中及第一審審理中，雖均證稱：伊自願與被告發生過
一次性行為云云，並無二致，與Ａ女於九十六年九月二十七日偵
查中先證稱：伊與被告有發生性行為，嗣又改稱：當時伊與被告
各自脫下衣服，被告僅撫摸伊胸部、生殖器附近，但沒有發生性
行為各云云，有其偵查筆錄及第一審勘驗筆錄可稽（見偵查卷第
五六至五八頁、第一審卷第五十至六一頁），就其與被告有無發
生性行為乙節，證述不一，然Ａ女於第一審已證稱：本來說有（
性行為），是因為我父母親在場，後來說沒有（性行為），是因
為我父母親離開，因為被告之母親之前有來找我，叫我說我沒有
與被告發生性行為，我父母並沒有同意我以欺騙檢察官的方式說
我與被告沒有發生性行為來還被告清白，所以我父母在場時，我
還是說實話云云（見第一審卷第四二頁），觀之Ａ女於九十六年
九月二十七日偵查中，當其父母親在場時，多以點頭或搖頭表示
其意，待其父母暫出庭後，Ａ女始證稱：伊未與被告發生性行為
，只有脫掉衣服，被告看而已，抱來抱去，有摸伊胸部及生殖器
附近，而Ａ女之父（姓名、年籍詳卷）入庭後陳稱：只有她自己
知道而已啦，Ａ女之母（姓名、年籍詳卷）則稱：警察那說那樣
，為啥今天說那樣，到底是怎樣？妳要說事實啊，不能因為有人
去找妳，妳就這樣亂講，妳要把事實說出來啊，前兩次講的都一
模一樣，為什麼今天會這樣子？被告的媽媽有去找過她，可是她
爸爸都不在家，只有她一個人在家，所以他們說什麼內容就不知
道各云云，有第一審勘驗當日偵查錄音、錄影光碟之勘驗筆錄可
稽（見第一審卷第五四至六十頁），如果屬實，Ａ女當日之供述
似有所顧忌，且被告之親屬與Ａ女之父之前於九十六年九月十八
日已達成和解，亦有和解書可稽（見偵查卷第五四頁及六六頁證
物袋），對於Ａ女就其與被告有無發生性行為，供述不一，固有
合理懷疑存在。然被告於九十六年九月二十七日偵查中曾自白供
稱：伊與Ａ女各自脫下衣服，有摸其身體上半部，包括胸部及大
腿外側，但沒有摸其下體，總共摸一次云云（見偵查卷第五八頁
、第一審卷第六十至六一頁）。與上開Ａ女於偵查中所稱：被告
僅撫摸伊胸部、生殖器附近各節，並無不符，且係於其親屬與Ａ
女之父達成和解後，始為上開不利於己之供述，雖被告所供：伊
與Ａ女各自脫下衣服，與Ａ女當天所供：只有脫掉衣服而已，其
他都沒有各云云相符（見第一審卷第六十、五五頁反面），然Ａ
女於偵查及第一審供稱：伊與被告各自脫下褲子，並未脫衣服云
云（見第一審卷第四一頁），究竟上開被告不利於己之自白是否
屬實，Ａ女關於被告對其猥褻部分之指述，是否可信，自應加以
調查、審認之。原判決理由謂不能僅憑Ａ女之片面指述，即逕認
定被告有對未滿十四歲之Ａ女為猥褻之犯行部分（見原判決第六
頁第一至四行），對上開證據，並未詳查審認，亦未說明不予採
納之理由，自有判決理由不備之違誤。以上，或為上訴意旨所指
摘，或為本院得依職權調查之事項，應認原判決有撤銷發回更審
之原因。
據上論結，應依刑事訴訟法第三百九十七條、第四百零一條，判
決如主文。
中    華    民    國  九十九  年   十二   月   十六   日
                      最高法院刑事第十一庭
                          審判長法官  黃  一  鑫  
                                法官  張  春  福  
                                法官  林  勤  純  
                                法官  陳  國  文  
                                法官  宋  明  中  
本件正本證明與原本無異
                                      書  記  官  
中    華    民    國  九十九  年   十二   月   二十   日
                                                      K

司法院資訊處製作；財團法人民間司法改革基金會備份。
